臺灣臺南地方法院刑事判決
110年度交易字第669號
公  訴  人  臺灣臺南地方檢察署檢察官
被      告  何岳哲



上列被告因過失傷害案件，經檢察官提起公訴（110年度調偵字
第817號），嗣被告於本院準備程序中就被訴事實為有罪之陳述
，經本院合議庭裁定由受命法官獨任進行簡式審判程序，判決如
下：
    主  文
甲○○犯過失傷害罪，處有期徒刑參月，如易科罰金，以新臺幣壹
仟元折算壹日。
    事  實
一、甲○○係考領有適當駕駛執照之人，於民國109年1月14日晚上
    7時14分許，駕駛車牌號碼000-0000號自用小客車，沿臺南
    市永康區竹林街由南往北方向行駛至竹林街與中正北路交岔
    路口作右轉彎時，本應注意汽車行駛至交岔路口，對向行駛
    之左右轉車輛已轉彎須進入同一車道時，右轉彎車輛應讓左
    轉彎車輛先行，而依當時天候晴、夜間有照明，柏油路面乾
    燥無缺陷、道路上無障礙物且視距良好，客觀上並無不能注
    意之情事，竟疏未注意及此，未讓左轉彎車輛先行，即貿然
    右轉彎，適有丙○○騎乘車牌號碼000-0000號普通重型機車，
    沿永安路由北往南方向行駛至上開交岔路口作左轉彎，亦疏
    未注意車前狀況即逕行左轉彎，2車因而發生碰撞，致丙○○
    人車倒地，並受有左膝內側側韌帶損傷、後十字韌帶斷裂及
    皺襞症候群之傷害。嗣警據報到場處理，甲○○於肇事後留在
    現場，並於有偵查犯罪權限之人發覺犯罪前，向到場處理事
    故之員警陳明係肇事車輛之駕駛者，並自願接受裁判，而查
    悉上情。
二、案經丙○○訴由臺南市政府警察局永康分局報告臺灣臺南地方
    檢察署（下稱臺南地檢署）檢察官偵查起訴。
    理  由
壹、程序事項：
　　本案被告甲○○所犯係死刑、無期徒刑或最輕本刑為3年以上
    有期徒刑以外之罪，亦非屬高等法院管轄第一審案件之罪，
    其於本院準備程序中就被訴事實為有罪之陳述，經本院告知
    簡式審判程序之旨，並聽取檢察官及被告之意見後，依刑事
    訴訟法第273條之1第1項之規定，裁定行簡式審判程序，是
    依刑事訴訟法第273條之2規定，本件之證據調查，不受同法
    第159條第1項、第161條之2、第161條之3、第163條之1及第
    164條至第170條所規定證據能力認定及調查方式之限制。
貳、實體事項：
一、認定犯罪事實所憑之證據及理由：
　㈠上開犯罪事實，業據被告於警詢、偵查、本院準備程序及審
    理時均坦承不諱（警卷第3至13頁；臺南地檢署109年度偵字
    第13441號卷【下稱偵卷】第13至15頁、第41至43頁；本院
    卷第46至47頁、第55頁），核與證人即告訴人丙○○於警詢及
    偵查中證述之情節大致相符（警卷第15至23頁；偵卷第13至
    15頁），並有道路交通事故現場圖、道路交通事故調查報告
    表（一）、（二）各1份、現場監視器錄影畫面擷圖2張、現
    場暨車損照片11張在卷可稽（警卷第31至35頁、第41至53頁
    ）；而告訴人因本案交通事故，受有左膝內側側韌帶損傷、
    後十字韌帶斷裂及皺襞症候群之傷害，亦有奇美醫療財團法
    人奇美醫院109年6月30日診斷證明書1份附卷可參（警卷第2
    5頁），足認被告上開任意性自白與事實相符，應堪採信。
　㈡按汽車行駛至交岔路口，對向行駛之左右轉車輛已轉彎須進
    入同一車道時，右轉彎車輛應讓左轉彎車輛先行，道路交通
    安全規則第102條第1項第8款定有明文。此為道路使用人均
    應知悉之一般道路安全使用方式，參以被告係考領有駕駛普
    通小型車之合格駕駛執照之人，此有證號查詢汽車駕駛人資
    料1份在卷可佐（警卷第59頁），且被告於本院審理時自述
    其教育程度為大學畢業、從事作業員等語（本院卷第56頁）
    ，是依其年齡、智識程度及社會生活經驗，對於上開規定，
    自不得諉稱不知，其駕車行駛時，即應確實注意遵守上開規
    定謹慎駕駛。而依卷附之道路交通事故調查報告表所載，本
    案交通事故發生當時天候晴、夜間有照明、柏油路面乾燥無
    缺陷、道路上無障礙物、視距良好等情狀，客觀上並無不能
    注意之情事，被告仍疏未注意讓左轉彎車輛先行，即貿然右
    轉彎，因而與告訴人騎乘之機車發生碰撞，致告訴人受有前
    揭傷害，足見被告對於本案交通事故之發生，確有違反上述
    交通法規之過失，且其過失行為與告訴人所受傷害間具有相
    當因果關係甚明。再本案交通事故之肇事因素，經臺南地檢
    署檢察官送請臺南市政府交通局車輛行車事故鑑定會鑑定，
    鑑定結果認為被告駕駛自小客車，與對向行駛之車輛欲進入
    同一車道，右轉彎車輛未讓左轉彎車輛先行，為肇事主因；
    告訴人駕駛普通重型機車，左轉未注意車前狀況，為肇事次
    因，有臺南市車輛行車事故鑑定會109年11月13日南市交鑑
    字第1091395651號函暨所附南鑑0000000案鑑定意見書1份在
    卷可佐（偵卷第27至30頁），益徵被告有駕車未讓左轉彎車
    輛先行之過失。
　㈢綜上所述，足認被告駕車未讓左轉彎車輛先行之過失行為，
    致告訴人受有前揭傷害，是本案事證明確，被告過失傷害犯
    行洵堪認定，應依法論科。
　㈣另按汽車行駛時，駕駛人應注意車前狀況，道路交通安全規
    則第94條第3項亦有明文。本件告訴人騎乘機車本應遵守上
    開規定謹慎行駛，且依前述當時之現場狀況，客觀上無不能
    注意之情事，參佐前引道路交通事故調查表（二）及監視器
    畫面顯示告訴人機車在左轉彎進入車道之前，確實可見被告
    之車輛在其前方欲右轉彎，告訴人仍維持原行駛路線，其騎
    乘之機車右側車身因而與被告駕駛之車輛左前車頭發生碰撞
    ，有道路交通事故調查表（二）及監視器錄影畫面擷圖可參
    （警卷第35頁、第53頁），足見告訴人騎乘機車行經本案事
    故發生之交岔路口時，亦有未充分注意車前狀況之過失，此
    由上開鑑定意見書認為告訴人駕駛普通重型機車，左轉未注
    意車前狀況，為肇事次因一情，亦堪以佐證。惟告訴人雖與
    有過失，亦僅係本件對被告量刑之審酌因素（詳後述），無
    解於被告應負之過失責任，併予敘明。
二、論罪科刑：
  ㈠核被告所為，係犯刑法第284條前段之過失傷害罪。
  ㈡又被告肇事後留在現場，且係於有偵查權限之司法警察機關
    尚未能發覺何人犯罪前，即主動向據報到場處理之員警坦承
    其為肇事車輛駕駛人，有臺南市政府警察局永康分局交通分
    隊道路交通事故肇事人自首情形紀錄表1份在卷可參（警卷
    第37頁），參以被告事後並未逃避偵審之事實，堪認被告自
    首並接受裁判，爰依刑法第62條前段規定減輕其刑。
  ㈢爰審酌被告駕駛自用小客車疏未注意遵守相關道路交通法規
    ，致告訴人受有前開傷害，殊為不該；復考量被告駕車右轉
    彎未讓左轉彎車輛先行，為肇事主因，而告訴人騎乘機車左
    轉彎未注意車前狀況為肇事次因之雙方過失程度，及告訴人
    所受左膝內側側韌帶損傷、後十字韌帶斷裂及皺襞症候群之
    傷勢情形，併參酌被告犯後坦承犯行，雖有意與告訴人談和
    解，願意賠償告訴人新臺幣（下同）24萬元，惟告訴人希望
    被告賠償60萬元，雙方就賠償金額未達成共識，被告迄今未
    與告訴人達成和解或賠償其所受損害之犯後態度，暨被告無
    任何犯罪前科紀錄之素行，有臺灣高等法院被告前案紀錄表
    在卷可查，兼衡被告於本院審理時自述所受教育程度為大學
    畢業、已婚、有1名未滿1歲之子女、目前從事作業員、月收
    入約3萬元至4萬元、須扶養配偶及小孩等智識程度及家庭經
    濟生活狀況（本院卷第56頁）等一切情狀，量處如主文所示
    之刑，並諭知易科罰金之折算標準。
據上論斷，應依刑事訴訟法第273條之1第1項、第299條第1項前
段，刑法第284條前段、第62條前段、第41條第1項前段，刑法施
行法第1條之1第1項，判決如主文。
本案經檢察官蔡宜玲提起公訴，檢察官乙○○到庭執行職務。
中　　華　　民　　國　　110 　年　　8 　　月　　31　　日
                  刑事第七庭    法　官  吳彥慧
以上正本證明與原本無異。
如不服本判決應於收受本判決後20日內向本院提出上訴書狀，並
應敘述具體理由。其未敘述上訴理由者，應於上訴期間屆滿後20
日內向本院補提理由書狀（均須按他造當事人之人數附繕本）「
切勿逕送上級法院」。 
　　　　　　　　　　　　　　　　書記官  張儷瓊
中　　華　　民　　國　　110 　年　　9 　　月　　1 　　日
附錄本案論罪科刑法條：
中華民國刑法第284條
因過失傷害人者，處1年以下有期徒刑、拘役或10萬元以下罰金
；致重傷者，處3年以下有期徒刑、拘役或30萬元以下罰金。